臺灣高雄地方法院刑事判決　　　　　 100年度審訴字第1386號
公　訴　人　臺灣高雄地方法院檢察署檢察官
被　　　告　曾順良
上列被告因違反臺灣地區與大陸地區人民關係條例等案件，經檢
察官提起公訴（100年度偵字第10213號），被告於準備程序中就
被訴事實為有罪之陳述，經本院告知簡式審判程序之旨，並聽取
被告及檢察官之意見後，本院合議庭裁定由受命法官獨任進行簡
式審判程序，判決如下：
    主  文
曾順良共同犯臺灣地區與大陸地區人民關係條例第七十九條第一
項之使大陸地區人民非法進入臺灣地區罪，處有期徒刑壹年貳月
，減為有期徒刑柒月。
    事  實
一、曾順良與李陽政（業經本院另案審結）均明知大陸地區人民
    入出我國之國境，應申請許可，未經許可者，不得出入臺灣
    地區，亦均明知與大陸地區女子並無結婚之真意，竟共同基
    於使大陸地區人民非法進入臺灣地區之犯意聯絡，由曾順良
    安排李陽政充當人頭與大陸地區女子余勝容（余勝容於民國
    93 年9月27日入境臺灣地區後即行方不明迄今，此部分業經
    臺灣高雄地方法院檢察署檢察官以99年度偵字第24608 號提
    起公訴）辦理假結婚，謀以假結婚方式使大陸地區女子余勝
    容以依親名義非法進入臺灣地區。先由曾順良安排李陽政於
    92年12月15日搭飛機（班號KA437 號）出境前往大陸地區，
    再由李陽政與大陸地區女子余勝容於同年月25日在福建省寧
    德市公證處辦理假結婚登記手續，藉以取得該省公證處發給
    之結婚公證書。李陽政返臺後，再與曾順良、余勝容共同基
    於行使使公務員登載不實文書之犯意聯絡，由李陽政持前開
    結婚公證書等文件至海基會辦理大陸地區公證書之文書驗證
    ，取得財團法人海峽交流基金會93年1 月27日(九三)南核字
    第004006號證明書，並於93年1 月28日向高雄縣岡山鎮戶政
    事務所申請辦理結婚之戶籍登記，使不知情之戶政人員將此
    不實之事項登載於職務上所掌之公文書即戶籍登記簿上，足
    以生損害於戶政機關對結婚登記及戶籍管理之正確性。李陽
    政另於93年1 月19日填具「大陸地區人民進入臺灣地區保證
    書」，向轄區派出所員警申請對保機關簽註意見，並填具「
    大陸地區人民進人臺灣地區旅行證申請書」及上開登載不實
    之戶籍登記簿所製作之戶籍謄本及保證書等資料，以配偶來
    臺探親名義為由，據以行使向境管局申請余勝容來臺，使余
    勝容得於93年9 月27日入境臺灣地區，足以生損害於境管局
    對於入出境資料管理之正確性。
二、案經高雄市政府警察局岡山分局報告臺灣高雄地方法院檢察
    署檢察官偵查起訴。
    理  由
一、本案被告曾順良所犯係死刑、無期徒刑、最輕本刑為3年以
    上有期徒刑以外之罪，其於準備程序就前揭被訴事實為有罪
    之陳述，經受命法官告知簡式審判程序之旨，並聽取其與公
    訴人之意見後，本院認無不得或不宜改依簡式審判程序進行
    之情事，依刑事訴訟法第273條之1第項、第284條之1規定，
    裁定本案由受命法官獨任進行簡式審判程序，合先敘明。又
    簡式審判程序之證據調查，依刑事訴訟法第273條之2規定，
    不受同法第159條第1項審判外陳述排除之限制，再被告對於
    卷內之各項證據亦不爭執證據能力（本院審訴卷第33頁背面
    、第34頁），故卷內所列之各項證據，自得作為證據，先予
    敘明。
二、上開犯罪事實，業據被告曾順良於本院審理中坦承不諱，核
    與證人即共犯李陽政於警詢及偵查中之證述相符（見警卷第
    9 至11頁、偵一卷第46頁）證述情節相符，復有余勝容之大
    陸地區人民資訊管理系統基本資料查詢單、大陸地區人民行
    方不明資料報表、大陸地區人民進入臺灣地區旅行證申請書
    、大陸地區人民進入臺灣地區保證書、財團法人海峽交流基
    金會（九三）南核字第004006號證明書、大陸地區福建省寧
    德市公證處（2003）寧證字第3672號結婚公證書、戶籍謄本
    、大陸地區結婚證、李陽政之旅客入出境明細表、余勝容之
    入出境資訊連結作業各1 份在卷可稽（參警卷第35頁背面、
    警卷第36至38頁、警卷第39頁背面、警卷第44至45頁、警卷
    第49頁背面、偵一卷第32頁）。綜上所述，被告上開任意性
    之自白既有前揭證據可佐，核與事實相符，自得採為論罪科
    刑之依據。是本案事證已臻明確，被告犯行洵堪認定。
三、新舊法比較：
    被告曾順良為上開犯行後，刑法部分條文業經修正並於95年
    7 月1 日施行，修正後刑法第2條第1項之規定，係規範行為
    後法律變更所生新舊法律比較適用之準據法，於修正後刑法
    施行後，應適用新法第2條第1項規定之從舊從輕之原則為比
    較，適用最有利於行為人之法律。比較時應就罪刑有關之共
    犯、未遂犯、想像競合犯、牽連犯、連續犯、結合犯，以及
    累犯加重、自首減輕暨其他法定加減原因（如身分加減）與
    加減例等一切情形，綜其全部罪刑之結果而為比較（最高法
    院95年度第8 次刑事庭會議決議參照）。至行為後刑法條文
    經修正，惟無有利、不利情形，應適用裁判時法（最高法院
    95年度第21次刑事庭會議決議參照）。經查：
（一）刑法第216 、214 條之行使使公務員登載不實罪，其法定
      刑中關於罰金刑之規定，因刑法第33條第5 款業已修正施
      行，修正後刑法第33條第5 款規定「罰金：新臺幣1,000
      元以上，以百元計算之。」，與修正前刑法第33條第5 款
      規定「罰金：1 元以上。」不同；罰金最低額修正後由銀
      元1 元提高為新台幣1000元以上，並以百元為單位，經新
      、舊法比較，新法並未有利於被告，仍應以行為時之刑法
      第33條第5 款規定有利於被告。
（二）修正後刑法第28條將「實施」修正為「實行」，其中「實
      施」一語，原涵蓋陰謀、預備、著手及實行之概念在內，
      其範圍較廣；而「實行」則著重於直接從事構成犯罪事實
      之行為，其範圍較狹，比較新、舊法結果，應以修正後共
      犯之規定較有利於被告。
（三）刑法第55條牽連犯之規定，新法業已刪除，此刪除雖非犯
      罪構成要件之變更，但顯已影響行為人刑罰之法律效果，
      自屬法律有變更，應有刑法第2 條第1 項之適用。本件被
      告所犯使大陸地區人民非法進入臺灣地區罪與行使使公務
      員登載不實文書罪間，有方法目的之牽連關係為牽連犯，
      依修正前即行為時之規定，應從一重處斷；依修正後之刑
      法既已刪除牽連犯之規定，則所犯上述二罪應依數罪併罰
      之規定分論併罰，比較新舊法之規定，修正後之規定並非
      較有利於被告，仍以修正前之規定較有利於被告。
（四）綜上所述，本件經綜合觀察全部罪刑比較之結果及不得割
      裂適用法理，就上開修正部分，修正後規定並無較有利於
      被告，依修正後刑法第2 條第1 項前段規定，應整體適用
      被告行為時之法律，即修正前刑法相關規定，對被告較為
      有利。
四、論罪科刑：
（一）按臺灣地區與大陸地區人民關係條例第79條對於違反同條
      例第15條第1 款所定不得使大陸地區人民非法進入臺灣地
      區之處罰，旨在防止大陸地區人民非法進入臺灣地區，以
      維護臺灣地區之安全與安定。所稱「非法」，自應從實質
      上之合法性予以判斷，凡評價上違反法秩序之方法，均屬
      「非法」。參照行政程序法第119 條第1 款、第2 款規定
      ，受益人以詐欺、脅迫或賄賂方法，使行政機關作成行政
      處分者；或對重要事項提供不正確資料或為不完全陳述，
      致使行政機關依該資料或陳述而作成行政處分者，其信賴
      不值得保護。故在大陸地區通謀虛偽結婚，以不實之結婚
      證明辦理相關戶籍登記、入境等手續，憑以進入臺灣地區
      ，其所持之入境許可文件雖係入出境主管機關所核發，形
      式上為合法，但因以詐欺方法而取得，即不具實質上之合
      法性，仍屬非法進入臺灣地區（最高法院94年度台上字第
      1064號判決意旨參照）。
（二）核被告曾順良所為，係犯刑法第216條、第214條之行使使
      公務員登載不實之文書罪，及臺灣地區與大陸地區人民關
      係條例第79條第1項之違反同條例第15條第1款之使大陸地
      區人民非法進入臺灣地區罪。被告使公務員登載不實之低
      度行為，為其行使之高度行為所吸收，不另論罪。又被告
      曾順良與李陽政，就違反臺灣地區與大陸地區人民關係條
      例第79條第1 項之罪行部分，有犯意聯絡及行為之分擔，
      為共同正犯；再被告與李陽政、余勝容就刑法第216 條行
      使公務員登載不實文書之罪行部分，亦有犯意聯絡及行為
      之分擔，均為共同正犯。被告前揭所犯行使使公務員登載
      不實文書罪與使大陸地區人民非法進入臺灣地區罪二者間
      ，有方法、目的之牽連關係，應依修正前刑法第55條後段
      規定從較重之臺灣地區與大陸地區人民關係條例第79 條
      第1 項之罪論處。爰審酌被告與李陽政共謀以假結婚之方
      式使大陸人民余勝容法入境臺灣地區，不僅影響國家入出
      境管理之安全性，亦助長犯罪集團引介大陸地區人民之猖
      狂行徑，且因此使公務員就不實事項登載於公文書上，足
      以生損害於戶政機關對結婚登記及戶政管理之正確性，所
      為誠屬可議，復審酌被告另有多次違反臺灣地區與大陸地
      區人民關係條例上開規定而使大陸地區人民非法進入臺灣
      地區之犯行，而經法院判刑在案（本院97年度訴字第950
      號、99年度訴字第1356號、99年度簡字第1723號），有上
      開刑事判決書、臺灣高等法院被告前案紀錄表各1 份在卷
      可參，足見被告一犯再犯，心存僥倖、並未悔改，本件所
      科刑度，不宜過輕，期能使罪責相符，罰當其罪，並令被
      告心生警惕，達犯罪防制之目的。惟念其犯後坦承犯行，
      態度尚可，及其犯罪之動機目的、智識程度、犯罪所生危
      害程度等一切情狀，量處如主文所示之刑，以示懲儆。末
      查，被告上開犯罪時間均係在96年4 月24日以前，合乎中
      華民國九十六年罪犯減刑條例之規定，爰依該條例第2 條
      第1 項第3 款予以減刑。
據上論斷，應依刑事訴訟法第273 條之1 第1 項、第284 條之1
、第299 條第1 項前段，臺灣地區與大陸地區人民關係條例第15
條第1 款、第79條第1 項，刑法第2 條第1 項前段、第11條前段
、第216 條、第214 條，修正前刑法第28條、第55條後段，刑法
施行法第1 條之1 ，中華民國96年罪犯減刑條例第2 條第1 項第
3 款、第7 條，判決如主文。
本案經檢察官王清海到庭執行職務。
中    華    民    國    100    年    7    月    11    日
                  刑事第十庭    法  官  張  震
以上正本係照原本作成，證明與原本無異。
如不服本判決應於收受判決後10日內向本院提出上訴書狀，並應
敘述具體理由。其未敘述上訴理由者，應於上訴期間屆滿後20日
內向本院補提理由書(均須按他造當事人之人數附繕本)「切勿逕
送上級法院」。
中    華    民    國    100    年    7    月    11    日
                                書記官  邱家銘
附錄本判決論罪科刑之法條：
臺灣地區與大陸地區人民關係條例第79條
違反第 15 條第 1 款規定者，處 1 年以上 7 年以下有期徒刑
，得併科新臺幣 1 百萬元以下罰金。
意圖營利而犯前項之罪者，處 3 年以上 10 年以下有期徒刑，
得併科新臺幣 5 百萬元以下罰金。
前二項之首謀者，處 5 年以上有期徒刑，得併科新臺幣 1 千萬
元以下罰金。
前三項之未遂犯罰之。
中華民國船舶、航空器或其他運輸工具所有人、營運人或船長、
機長、其他運輸工具駕駛人違反第 15 條第 1 款規定者，主管
機關得處該中華民國船舶、航空器或其他運輸工具一定期間之停
航，或廢止其有關證照，並得停止或廢止該船長、機長或駕駛人
之職業證照或資格。
中華民國船舶、航空器或其他運輸工具所有人，有第 1 項至第
4 項之行為或因其故意、重大過失致使第三人以其船舶、航空器
或其他運輸工具從事第 1 項至第 4 項之行為，且該行為係以運
送大陸地區人民非法進入臺灣地區為主要目的者，主管機關得沒
入該船舶、航空器或其他運輸工具。所有人明知該船舶、航空器
或其他運輸工具得沒入，為規避沒入之裁處而取得所有權者，亦
同。
前項情形，如該船舶、航空器或其他運輸工具無相關主管機關得
予沒入時，得由查獲機關沒入之。
中華民國刑法第216條
（行使偽造變造或登載不實之文書罪）
行使第 210 條至第 215 條之文書者，依偽造、變造文書或登載
不實事項或使登載不實事項之規定處斷。
中華民國刑法第214條
（使公務員登載不實罪）
明知為不實之事項，而使公務員登載於職務上所掌之公文書，足
以生損害於公眾或他人者，處 3 年以下有期徒刑、拘役或 5 百
元以下罰金。